【裁判字號】    91,上易,2272
【裁判日期】    920213
【裁判案由】    侵占
【裁判全文】
臺灣高等法院臺中分院刑事判決                  九十一年度上易字第二二七二號
    上  訴  人
    即 自 訴人  甲○○○○  .
    代  表  人  丙○○      女.
    被      告  乙○○      男.
右上訴人因被告侵占案件，不服臺灣台中地方法院九十一年度自緝字第四七二號中華
民國九十一年十一月五日第一審判決，提起上訴，本院判決如左：
    主      文
上訴駁回。
乙○○緩刑貳年。
    事實及理由
一、本案經本院審理結果，認第一審判決認事用法及量刑均無不當，應予維持，並引
    第一審判決書記載之事實、證據及理由。（如附件）
二、兩造於本院審理時達成和解，被告賠償自訴人四萬五千元並給付完畢，自訴人於
    本院審理時並表示不願再追究被告等語，是自訴人上訴意旨所稱：被告尚未賠償
    自訴人，原審量刑過輕云云即無足採，本件上訴為無理由，應予駁回。復查被告
    前未曾受有期徒刑以上刑之宣告，有被告全國前案紀錄表附卷可稽，因一時失慮
    ，致罹刑章，本件為財產犯罪且犯後已與自訴人達成和解賠償損失，經此教訓，
    當知所警惕，應無再犯之虞，本院認對被告所宣告之刑，以暫不執行為適當，爰
    併宣告緩刑二年。
三、據上論斷，應依刑事訴訟法第三百七十三條、第三百六十八條，刑法第七十四條
    第一款，判決如主文。
中      華      民      國      九十二     年     二      月    十二    日
                                臺灣高等法院臺中分院刑事第四庭
                                      審判長法  官  洪  耀  宗
                                            法  官  江  德  千
                                            法  官  劉  登  俊
右正本證明與原本無異。
不得上訴。
                                            書記官  鄧  智  惠
中      華      民      國      九十二     年     二      月    十三    日
                                                  Ｒ
附件
臺灣臺中地方法院刑事判決                        九十一年度自緝字第四七二號
    自  訴  人  甲○○○○  設彰化縣二林鎮○○里○○路一七一號
                            設臺中市○○區○○路二０八號
    代  表  人  丙○○      女  四十七歲（民國○○○年○月○○日生）
                            住臺中市○○街一０二巷一號五樓
                            身分證統一編號：Ｚ000000000號
    代  理  人  吳建勇      男  四十九歲（民國○○○年○月○日生）
                            住同右
                            身分證統一編號：Ｚ000000000號
                            臺中市○○街一０二巷一號五樓
    被      告  乙○○      男  六十一歲（民國○○年○月○○○日生）
                            住臺中市○○區○○路一段四九號六樓
                            居臺中市○○路○段三一巷二一號
                            身分證統一編號：Ｍ一五九八五五一號
右列被告因侵占案件，經自訴人提起自訴，本院判決如左：
    主  文
乙○○意圖為自己不法之所有，而侵占自己持有他人之物，處拘役伍拾日，如易科罰
金，以佰元折算壹日。
    事  實
一、乙○○前於民國（下同）八十九年六月二十七日起，在臺中市○○路二０八號丙○○經營之甲○○○○，向甲○○○○之吳建勇租用車牌號碼ＯＺ─八八九號營
    業小客車一輛，供自己從事計程車業使用，雙方約定每日租金新臺幣（下同）五
    百元即每月約一萬五千元，每次應繳交七天租金，並約定如逾五日未繳租金，甲○○○○即得終止租約，乙○○應將車輛原車交回，惟乙○○租得該營業小客車
    後，自八十九年八、九月間起即陸續遲交租金，每月均繳付未足額租金予甲○○○○，自九十年三、四月間起，甲○○○○之丙○○、吳建勇多次向乙○○表達
    終止租約要求返還上開小客車，詎乙○○竟基於意圖為自己不法之所有，自九十
    年五月間起，變易持有為所有之之意思，將該營業小客車據為己有，予以侵占入
    己，既未支付前已積欠之租金，亦未再支付九十年五、六月間之租金，且拒將小
    客車返還予甲○○○○，又遷移不明。嗣經甲○○○○追索無著，於九十年七月
    二日提出自訴後，乙○○始於九十年十月十五日將上開小客車返還予甲○○○○
    。
二、案經甲○○○○丙○○提起自訴。
    理  由
一、訊據被告乙○○對於右揭時地有向甲○○○○租用營業小客車，又自八十九年間
    起即積欠租金，至返還小客車止積欠金額達十萬元，且其遲至九十年十月間始返
    還上開小客車之事固自承在卷，惟矢口否認有侵占犯意，辯稱：我每個月都有去
    交車一次，吳建勇說叫我再開看看，在九十年五月以後，我才沒有開車子去找吳
    建勇；九十年五、六月以後，我有用我的手機（號碼不詳）打電話給吳建勇，拜
    託他車子繼續給我開，他有答應車子繼續給我開，我每月約打二通電話給他；九
    十年八月間我有拿一萬多元去交給丙○○，當時丙○○沒有叫我還車云云。惟查
    ：
（一）被告右揭侵占犯行，業據自訴人之代表人丙○○及自訴代理人吳建勇指述在卷
      ，自訴人之代表人丙○○並指稱：九十年四月二十五日已通知被告要還車，之
      後幾乎每個月均有通知被告，沒有答應被告可以繼續租車。九十年七月十日被
      告匯了一萬三千元付租金，我還繼續打電話給被告要車，被告說過一個禮拜會
      還車等語（九十一年九月二十三日本院訊問），自訴代理人吳建勇亦指稱：九
      十年三月時就告訴被告車子還我；沒有同意讓被告繼續開這部車；被告九十年
      一月二日付一萬一千元，二月二日付一萬二千八百元，三月九日付五千五百元
      ，四月二日付一萬五千元，九十年五月、六月被告均沒付租金，我每個月都有
      跟被告催車；後來被告就搬家了，被告也沒有告訴我們他住何處等語（九十一
      年九月九日、九十一年十月二十九日本院訊問），再參以被告確自租車後，自
      八十九年八、九月間起，每月均支付未足額之租金款項，至九十年一月初止，
      積欠租金為四萬零五百元等情，業據自訴代理人吳建勇陳明在卷，並提出租金
      積欠資料明細為證，被告既長期積欠租金不還，衡情自訴代理人所述自九十年
      三、四月間起，即向被告表明終止租約，向被告要求返還車輛之事，應堪採信
      。
（二）又被告確自九十年五月後即遷移不明等情，業據自訴代理人吳建勇陳稱：每次
      被告來，我都有跟被告說要還車；後來被告就搬家了，被告有給我們東光園路
      的地址，寄去也是退件，被告也沒有告訴我們他住何處等語在卷（九十一年十
      月二十九日本院訊問），並據被告自承：不敢把地址告訴自訴人，因為我怕法
      院通知，這樣親友會知道我是犯罪的人等語，並有自訴人九十年五月十八日、
      九十年七月二日所寄送之臺中中清路郵局存證信函第一八二號、臺中法院郵局
      存證信函第三０八八號存證信函可佐，由上開存證信函寄送被告所留地址均無
      法送達，可證被告確係遷移不明；而自訴人既自九十年三、四月間即向被告表
      達終止租約請求返還小客車，被告明知自己累計積欠租金數額一再增加，且已
      知自訴人請求其返還小客車，猶遲不返還小客車，甚且自九十年五月、六月均
      未支付租金，又遷移住處不明，使自訴人追索無著，被告就本件小客車確有具
      為自己不法所有之意圖，變易持有為所有之意思甚明。
（三）雖被告辯稱：九十年五、六月有獲得吳建勇之同意繼續使用該小客車；無侵占
      小客車之意云云，倘吳建勇有同意被告繼續使用該小客車，無庸返還，則甲○○○○何須於九十年七月間對被告寄發存證信函，並提出本件自訴？再參以被
      告長期積欠自訴人該小客車租金之事，亦為被告所不否認，衡情自訴人所指稱
      並未同意讓被告繼續使用小客車等語，應堪採信，被告所辯顯非可採；至被告
      於九十年七月十日尚有再匯款交付自訴人租金一萬三千元，於九十年八月二十
      二日有再交付自訴人租金一萬二千元等情，亦據自訴人提出之租金明細可佐，
      惟被告倘無侵占小客車之意，何以於九十年五月及六月間既未支付租金，亦不
      出面與自訴人商談租金如何返還之事，且遲至自訴人提起自訴後，始才給付上
      開二筆款項，又依上開二筆金額觀之，非但不足以清償其至九十年四月間之前
      所積欠自訴人之租金，故該二次清償部分積欠租金之行為，不足為被告無侵占
      犯意之認定。至被告於九十年十月間將該小客車返還自訴人之行為，既已係於
      侵占犯行成立後之事後歸還之行為，亦不足為有利於被告之任何認定。事証明
      確，被告侵占犯行堪予認定。
二、核被告所為，係犯刑法第三百三十五條第一項之侵占罪。爰審酌被告行為時年已
    六十歲，其所侵占之物品係營業小客車一輛，又侵占之期間為數月，且於侵占之
    後，復主動給付部分款項予自訴人，彌補自訴人之部分損失，雖金額並未完足，
    然可見被告犯後態度亦知對自訴人有愧，另被告已於九十年十月間返還小客車予
    自訴人，惟尚未完全賠償自訴人租金利益之損失，甚對自訴人表明須依判決結果
    始再商談和解之犯後態度，暨其犯罪之動機、目的、手段、犯罪所生之危害等一
    切情狀，量處如主文所示之刑，並諭知易科罰金之折算標準。
據上論斷，應依刑事訴訟法第三百四十三條、第二百九十九條第一項前段，刑法第三
百三十五條第一項、刑法第四十一條第一項前段，罰金罰鍰提高標準條例第一條前段
，第二條，判決如主文。
中      華      民      國    九十一    年     十一     月      五      日
                                        臺灣臺中地方法院刑事第四庭
                                            法  官    黃  家  慧
右正本證明與原本無異。
如不服本判決，應於判決送達後十日內向本院提出上訴狀，上訴於臺灣高等法院臺中
分院( 須附繕本 )。
附錄論罪科刑之法條︰
刑法第三百三十五條第一項︰意圖為自己或第三人不法之所有，而侵占自己持有他人
之物者，處五年以下有期徒刑拘役或科或併科一千元以下罰金。


司法院資訊處製作；財團法人民間司法改革基金會備份。
